【裁判字號】    99,訴,2170
【裁判日期】    990615
【裁判案由】    回復原狀等
【裁判全文】
臺灣臺北地方法院民事裁定              99年度訴字第2170號
原      告  甲○○
被      告  中國信託商業銀行股份有限公司
法定代理人  乙○○○○
被      告  丙○○
共      同
訴訟代理人  賴盛星律師
上列當事人間請求回復原狀等事件，本院裁定如下：
    主  文
本件移送臺灣高雄地方法院。
    理  由
一、按訴之全部或一部，法院認為無管轄權者，依原告聲請或依
    職權以裁定移送於其管轄法院，民事訴法第二十八條第一項
    定有明文。
二、本件原告主張：原告未委任被告購買高風險連動債，亦未委
    任訴外人吳鳳秋辦理不保本連動債相關事宜，且被告未依相
    關規定提供相關資料，僅告知吳鳳秋加入定存保本專案，並
    未告知高風險甚至保證安全，被告於現場圈選填寫問卷並蓋
    印印章，然原告未親簽親提款證即違約款項轉出，被告中國
    信託商業銀行股份有限公司（下稱中國信託銀行）違背相關
    注意義務、管理不當並違反信託本旨，兩造間契約因此有民
    法第七十二條、第七十三條規定情事而無效，被告中國信託
    銀行應依民法第二百二十七條、第五百四十四條、第一百八
    十四條、信託法第二十三條及證券交易法第二十條規定，對
    原告負回復原狀、損害賠償責任；被告丙○○為被告中國信
    託銀行之理財專員，未具備專業證照並無販售資格，依據民
    法第一百八十四條、第一百八十八條之規定，被告丙○○與
    被告中國信託銀行應對原告負連帶損害賠償責任等情。查：
（一）雖被告中國信託銀行公司營業所位於台北市信義區，被告
      丙○○住所地位於高雄市，但依民事訴訟法第二十條但書
      規定，在該法第五十三條第一、二款所定被告數人之共同
      訴訟，若有該法第四至十九條特別審判籍下，則被告住所
      、營業所所在地法院此時對之無管轄權，原告僅得向該共
      同訴訟特別審判籍法院起訴。
（二）次按因侵權行為涉訟者，得由行為地之法院管轄，亦為民
      事訴訟法第十五條第一項所明定者。此所指「因侵權行為
      涉訟者」，包括本於侵權行為所生之損害賠償訴訟。
   1、又所謂行為地，凡為一部實行行為或其一部行為結果發生
      之地皆屬之，即除實行行為地外，結果發生地亦包括在內
      （參最高法院五十六年台抗字第三六九號判例）。惟參諸
      上開條文之立法理由，就不法行為地傾向於指係實行不法
      行為之地，而非發生不法行為結果之地，益徵最高法院上
      開判例載示「其一部行為結果發生之地」之旨，宜採限縮
      解釋，而認所稱結果發生之地，係與構成侵權行為要件事
      實之全部或一部，有直接或最重要之牽連關係者為限，庶
      符立法原意，並可避免一造濫訴致令他造遠赴法院苛受應
      訴負擔之弊，不宜擴張泛指任何間接或常出於偶然而不確
      定，或僅屬被害人空泛主張管轄原因事實而未經釋明之地
      ，均為此所述之結果地。
   2、是以，當事人間本於侵權行為所生之損害賠償訴訟，均茲
      所謂因侵權行為涉訟，而管轄權之有無，自應依當事人主
      張之原因事實，並按諸前揭法律關於管轄之規定，以定其
      侵權行為地或結果地，並進而認定其管轄法院，且在無其
      他特別審判籍管轄法院之適用清形，法院自得依職權移轉
      管轄。
   3、如前所述，原告對全體被告係本於侵權行為之法律關係起
      訴請求者，有民事訴訟法第十五條特別審判籍規定適用，
      至於對被告中國信託銀行部分則另有基於委任關係而為請
      求；惟本件自原告主張之原因事實以觀，應屬於民事訴訟
      法第五十三條第二款之共同訴訟類型，依民事訴訟法第二
      十條但書規定，在該法第五十三條第二款所定被告數人之
      共同訴訟，若有該法第四至十九條特別審判籍下，則被告
      住所、營業所所在地法院此時對之無管轄權，原告僅得向
      該共同訴訟特別審判籍法院起訴。
   4、次查，原告係遭理財專員即被告丙○○之不法加害行為而
      受有損害者。加以，本件連動債券之申購、開戶係在被告
      中國信託銀行鳳山分行，此觀諸卷附之客戶開戶資料、信
      託運用指示書，其上蓋有被告中國信託銀行鳳山分行印文
      （見附件及被證二最後一頁背面）等節，即可得見。再者
      ，被告中國信託銀行鳳山分行位於高雄市○○路八十五之
      一號一至二樓及八十五之二號一至二樓，有本院職權調閱
      之分公司基本資料在卷可證。又原告住所設於高雄縣，除
      經原告於起訴狀記載綦詳外，另有被告提出之客戶開戶資
      料上原告通訊地址可佐，故本件損害結果發生地亦位於高
      雄。綜此，本件侵權行為地位於高雄，茲既被告營業所、
      住所之所在地不在同一法院，是依民事訴訟法第二十條但
      書之規定，自應由共同管轄法院即臺灣高雄地方法院管轄
      。
（三）末按，所謂本案之言詞辯論，係指被告於言詞辯論期日或
      準備程序期日，就為訴訟標的之法律關係為實體上之陳述
      而言；倘被告僅於書狀就為訴訟標的之法律關係為實體上
      陳述內容之記載，未於言詞辯論期日或準備程序期日以言
      詞加以引用，自難謂被告已為本案之言詞辯論。據此，因
      本院尚未進行言詞辯論或準備程序，自無同法第二十五條
      規定擬制合意管轄適用之情形，附此敘明。
（四）茲原告向無管轄權之本院起訴，顯係違誤。應依職權將本
      件移送於該管轄法院。
三、依首開法條裁定如主文。
中    華    民    國    99    年    6     月    15    日
                  民事第四庭    法  官  匡偉
以上正本係照原本作成。
如不服本裁定應於送達後10日內向本院提出抗告狀，並繳納抗告
費新臺幣1,000元。
中    華    民    國    99    年    6     月    15    日
                                書記官  巫玉媛

司法院資訊處製作；財團法人民間司法改革基金會備份。
